臺灣新竹地方法院刑事判決　　　　　　94年度交訴字第17號
公　訴　人　臺灣新竹地方法院檢察署檢察官
被　　　告　甲○○○
上列被告因過失致死等案件，經檢察官提起公訴（九十三年度偵
字第三○四四號），本院判決如下：
    主  文
甲○○○服用酒類，不能安全駕駛動力交通工具而駕駛，處罰金
壹萬伍仟元，如易服勞役，以參佰元折算壹日。
被訴過失致人於死部分，無罪。
    犯罪事實
一、甲○○○明知酒後駕車可能導致其注意能力減低、反應能力
    變慢，此時若仍駕車行駛於道路上，隨時有肇致車禍危險之
    可能，竟自民國九十二年五月三十日十九時許起，至翌日（
    三十一日）零時許止，在苗栗縣頭份鎮某處友人住所內，食
    用含酒精成分之燒酒雞，已經達不能安全駕駛動力交通工具
    ，卻仍駕駛車號四九五一─FU號自用小客車，欲返回新竹市
    ○○路○段二○五巷八十弄居所（號數不詳），迨同日（三
    十一日）零時五十分許，途經新竹市○○路○段二四五之一
    號前十二點八公尺附近路段北向外側車道處，適陳賡聰亦於
    飲酒（血液中酒精濃度高達157．46mg/dl【換算酒精呼氣濃
    度達0．78mg/ l】）之情形下，猶逆向駕駛車號MF─九一五
    一號自用小客車行經該路段，致雙方所駕駛之車輛正向對撞
    ，使陳賡聰因腦挫傷合併氣血胸死亡，嗣經警到場處理事故
    ，並於同日二時三十六分，測試甲○○○呼氣所含酒精成分
    仍達每公升零點五六毫克，始悉上情。
二、案經陳賡聰之妻丙○○訴由臺灣新竹地方法院檢察署檢察官
    偵查起訴。
    理  由
壹、有罪部分：
一、訊據被告甲○○○對其於食用含酒精成份之燒酒雞後，仍駕
    駛車號四九五一─FU號自用小客車行駛於道路上，正欲返回
    新竹市○○路○段二○五巷八十弄居所途中，與駕駛車號MF
    ─九一五一號自用小客車逆向行駛之陳賡聰對撞，致陳賡聰
    因腦挫傷合併氣血胸死亡一情，供承無訛，且有酒精呼氣濃
    度測試表、新竹市警察局舉發違反道路交通管理事件通知單
    、南門綜合醫院丙種診斷證明書、刑法第一百八十五條之三
    案件測試觀察記錄表、新竹市警察局交通事故談話紀錄表、
    道路交通事故現場圖、道路交通事故調查報告表（一）（二
    ）各一份、新竹市警察局處理交通事故現場照片十九張、臺
    灣苗栗地方法院檢察署相驗屍體證明書、勘驗筆錄、驗斷書
    、相驗報告書各一份在卷可稽（以上見臺灣苗栗地方法院九
    十二年度相字第二五一號卷第六至十一、十三至三五頁），
    是認被告甲○○○前開自白，與事證相符，堪予採信；復按
    服用酒類不能安全駕駛動力交通工具之認定，參考德國、美
    國之認定標準，對於酒精濃度呼氣已達每公升零點五五毫克
    或血液濃度達百分之零點一一以上，肇事率為一般正常人之
    十倍，應認為已達不能安全駕駛之標準，此經法務部八十八
    年五月十八日八八法檢字第一六六九號函釋甚明，本案被告
    經測得酒精濃度呼氣達每公升零點五六毫克，且其因駕車與
    人發生車禍始為警攔查，顯然已達不能安全駕駛動力交通工
    具之情形，本案被告甲○○○酒醉駕車之犯行，事證明確，
    應依法予以論科。
二、核被告甲○○○服用酒類，不能安全駕駛動力交通工具而駕
    駛之行為，係犯刑法第一百八十五條之三之服用酒能安全駕
    駛動力交通工具罪。爰審酌被告甲○○○無前科紀錄，素行
    良好，有臺灣新竹地方法院檢察署刑案資料查註紀錄表、臺
    灣高等法院被告全國前案紀錄表各一件在卷可稽，惟其酒後
    駕車嚴重危害其他人車往來之安全，其為警查獲時，所測得
    呼氣中酒精濃度達每公升零點五六毫克，暨其犯後坦白承認
    犯行，並已與被害人達成和解，有和解書一紙在卷可佐（見
    本院卷第十三頁）等一切情狀，量處如主文所示之刑，並諭
    知罰金易服勞役之折算標準。
貳、無罪部分：
一、公訴意旨另以：被告甲○○○自九十二年五月三十日十九時
    許起，至翌日（三十一日）凌晨零時許止，在苗栗縣頭份鎮
    某處友人住所內，食用含酒精成分之燒酒雞，已因之欠缺通
    常注意力，而無安全駕駛車輛之能力，詎其猶駕駛車號四九
    五一─FU號自用小客車，欲返回新竹市○○路○段二○五巷
    八十弄居所（號數不詳），迨同日（三十一日）零時五十分
    許，途經新竹市○○路○段二四五之一號附近路段北向外側
    車道處，原應注意車前狀況，採必要之安全措施，而依事發
    路段為直路，並有夜間照明等情觀之，顯無不能注意前方車
    輛動態情事，詎其疏未注意及之，且因酒後注意力欠佳，終
    至未能妥適應變道路突發狀況，適陳賡聰酒後逆向駕駛車號
    MF─九一五一號自用小客車行經該路段，致雙方所駕駛之車
    輛正向對撞，使陳賡聰因腦挫傷合併氣血胸死亡，嗣經警到
    場處理事故，並於同日二時三十六分，測試甲○○○呼氣所
    含酒精成分仍高達每公升零點五六毫克，始悉上情；因認被
    告甲○○○涉犯刑法第二百七十六條第一項之過失致人於死
    罪嫌等語。
二、按犯罪事實應依證據認定之，無證據不得認定犯罪事實。又
    不能證明被告犯罪者，應諭知無罪之判決，刑事訴訟法第一
    百五十四條第二項、第三百零一條第一項分別定有明文。次
    按事實之認定，應憑證據，如未能發現相當證據，或證據不
    足以證明，自不能以推測或擬制之方法，為裁判基礎（最高
    法院四十年臺上字第八六號判例參照）。且認定犯罪事實所
    憑之證據，雖不以直接證據為限，間接證據亦包括在內，然
    而無論直接證據或間接證據，其為訴訟上之證明，須於通常
    一般之人均不致有所懷疑，而得確信其為真實之程度者，始
    得據為有罪之認定，倘其證明尚未達到此一程度，而有合理
    之懷疑存在而無從使事實審法院得有罪之確信時，即應由法
    院為諭知被告無罪之判決（最高法院七十六年臺上字第四九
    八六號判例參照）。又刑法第二百八十四條過失傷害罪之構
    成要件，除須行為人具有依刑法第十四條所規定之應注意能
    注意而不注意之行為不法外，尚須具備有結果不法之要件，
    亦即須以行為人之行為為結果發生之原因、結果必須具有可
    避免性、結果以及因果歷程必須客觀可預見。因此若行為人
    雖違背注意義務，而發生構成要件之該當結果，但如已幾近
    確定之可能性，可確認行為人縱然符合注意義務之要求，保
    持客觀必要之注意，而構成要件之結果仍會發生，則此結果
    即係客觀不可避免，而無結果不法，行為人即因之不構成過
    失犯。又刑法上之過失，其過失行為與結果間，在客觀上有
    相當因果關係始得成立。所謂相當因果關係，係指依經驗法
    則，綜合行為當時所存在之一切事實，為客觀之事後審查，
    認為在一般情形下，有此環境，有此行為之同一案件，均可
    發生同一之結果者，則該條件即為發生結果之相當條件，行
    為與結果即有相當因果關係。若在一般情形下，有此同一條
    件存在，而依客觀之審查，認為不必皆發生此結果者，則該
    條件與結果並不相當，不過為偶然之事實而已，其行為與結
    果間即無相當因果關係。最高法院著有七十六年台上字一九
    二號判例，可資參照。
三、本件公訴人認被告甲○○○涉嫌過失致人於死，無非以被告
    甲○○○於本案車禍前，食用含酒精成分之燒酒雞，其酒精
    呼氣濃度達每公升零點五六毫克，且據被告甲○○○自承其
    於事發前，雙方車輛相距仍有四十至六十公尺時，其察覺被
    害人陳賡聰之車輛，以被告甲○○○之時速換算被告甲○○
    ○之反應距離，應是四至八公尺，然本件案發現場均無煞車
    痕，應是雙方均有飲酒，導致彼此反應距離拉長，另被告甲
    ○○○既已注意到被害人之來車，且於向左偏向時，猶能注
    意到往左方閃躲會有來車，則應立即往右閃躲，被告甲○○
    ○未如此反應，應係酒醉所導致，故認本案被告甲○○○應
    係有過失等語，資為論據。訊據被告甲○○○固坦承於上揭
    時地飲酒後，仍駕駛自小客車，途經新竹市○○路○段二四
    五之一號附近路段北向外側車道處，與逆向行駛之被害人陳
    賡聰所駕駛之自小客車互撞，造成被害人陳賡聰死亡之結果
    ，惟堅詞否認有何過失致人於死之犯行，辯稱：她當時是行
    駛中華路六段南往北方向，行經新竹市○○路○段與五福路
    口處，因為是交岔路口，她有看過左右無來車後，始向前行
    駛，當時她的時速是二十至四十公里，在五、六十公尺前，
    她發現被害人逆向行駛而來，因為她原本已行駛於外側車道
    ，她有朝內側車道閃避，立即發現有來車，再想要改變方向
    ，為時已晚，被害人陳賡聰朝她衝撞而來等語。
四、經查：
（一）本案被害人陳賡聰於飲酒後，逆向由北往南行駛於新竹市
      ○○路○段二四五一號附近路段北向外側車道，適與被告
      甲○○○飲酒後，順向駕駛車號四九五一─FU號自用小客
      車，由南往北行經該路段之際，二車相向正面對向撞擊，
      致被害人陳賡聰受有頭部外傷、額部挫瘀傷（四乘一公分
      ）、左下頷頦部挫傷、兩眶部瘀腫發紫、右上下眼瞼撕裂
      傷出血、右眼球出血、右眼瞳放大、口、鼻出血、胸部鈍
      力挫傷有瘀痕併發皮下氣腫、右胸第一根肋骨骨折、四肢
      鉤緊僵硬、有多處挫傷與挫擦傷破皮傷痕等傷，並因頭部
      外傷、胸部鈍力損傷及右胸肋骨骨折，嚴重腦挫傷與氣血
      胸造成死亡之結果，又被告甲○○○於日二時三十六分，
      測試其呼氣所含酒精成分高達每公升零點五六毫克，另被
      害人陳賡聰送醫急救後，經檢測其血液濃度，其值達157．
      46mg/dl（換算酒精呼氣濃度達0．78mg/l）等情，有前揭
      酒精呼氣濃度測試表、新竹市警察局舉發違反道路交通管
      理事件通知單、南門綜合醫院丙種診斷證明書、刑法第一
      百八十五條之三案件測試觀察記錄表、新竹市警察局交通
      事故談話紀錄表、道路交通事故現場圖、道路交通事故調
      查報告表（一）（二）各一份、新竹市警察局處理交通事
      故現場照片十九張、臺灣苗栗地方法院檢察署相驗屍體證
      明書、勘驗筆錄、驗斷書、相驗報告書各一份及新竹市警
      察局第三分局九十二年六月十三日竹市警三分刑字第○九
      二○○○一四○三號函附之陳賡聰車禍死亡相驗相片、血
      液酒精檢測報告暨被告甲○○○筆錄各一份在卷可稽（見
      臺灣苗栗地方法院九十二年度相字第二五一號卷第六至十
      一、十三至三五頁、臺灣新竹地方法院檢察署九十二年度
      相字第二八七號卷第三至十四頁）；另針對被害人陳賡聰
      逆向行駛一情，除據新竹市警察局第三分局交通隊現場處
      理警員乙○○於偵查時結證稱：當時被害人陳賡聰所駕駛
      之車輛較靠北側，與被告甲○○○所駕車輛係正向對撞，
      依現場情形可以認定被害人陳賡聰係逆向行駛等語（見前
      開相字第二八七號卷第二八頁），另有被害人陳賡聰持用
      之0000000000於九十二年五月三十日、三十一日之雙向通
      聯紀錄附卷可參（見前開相字第二八七號卷第三六至三八
      頁）；是認本案被告甲○○○、被害人陳賡聰均於飲酒後
      駕駛自小客車，其中被害人陳賡聰猶逆向行駛於被告甲○
      ○○順向行駛之同一車道上，致二車撞擊後，被害人陳賡
      聰因車禍致死一情，應堪認定。
（二）按飲用酒類或其他類似物後其吐氣所含酒精濃度超過每公
      升零點二五毫克者，不得駕車規定，且汽車行駛時，駕駛
      人應注意車前狀況及兩車併行之間隔，並隨時採取必要之
      安全措施，道路交通安全規則第一百十四條第二款、第九
      十四條第一項、第三項分別訂有明文，本件肇事路段為柏
      油路面之市區道路○○路類型，路面乾燥無缺陷、無障礙
      物、天候良好，且被告甲○○○當時亦無不能注意之情事
      ，竟疏未注意而於飲酒後仍駕駛自小客車，行駛在新竹市
      ○○路○段由南向北方向，另被害人陳賡聰復在同一情況
      下，逆向自該路段由北往南方向行駛，有道路交通事故現
      場圖、道路交通事故調查報告表（一）、（二）、新竹市
      警察局處理交通事故現場照片十九張、臺灣省臺中縣區車
      輛行車事故鑑定委員會及臺灣省汽車肇事覆議鑑定委員會
      鑑定報告各一份存卷可參，是以被告飲酒過量駕車固有違
      規定，然本案所應探究者為被告甲○○○對本件車禍之發
      生致被害人陳賡聰之死亡是否有過失。
（三）本案事故發生前，被告甲○○○及被害人陳賡聰二人酒醉
      駕車行駛之速度，並無科學證據足資佐憑，另據證人即現
      場處理警員乙○○於本院證稱：本案現場之分向限制線是
      分隔島之型式等語（見本院卷第四七頁）觀之，是被害人
      陳賡聰因何跨越分向限制線逆向行駛於與被告甲○○○同
      一車道由南往北外側慢車道之緣由，亦因被害人陳賡聰車
      禍身亡而無從查悉。本案若僅單純依被告甲○○○所承：
      她行經肇事現場之時，在五、六十公尺前發現方有逆向來
      車，她當時時速約二十至四十公里，但對方直駛過來，她
      先向左側閃躲，發現左側內車道有來車，想要改變方向，
      實在來不及了等語（見前開相字第二八七號相驗卷第十四
      頁、本院卷第五四頁）予以推估，倘以最不利被告甲○○
      ○之方式計算，其時速為二十公里，被害人時速亦為二十
      公里計，被告甲○○○若在六十公尺前即查覺被害人之來
      車，則被告甲○○○有五點四秒之時間從事應變《計算方
      式：（20＋20）×1000（公尺）/60【一小時為六十分鐘】
      ＝60【兩車相距為六十公尺】/X【應變時間】，X＝0．09
      分；即五點四秒》；若輔以現場照片所呈現之肇事後景象
      ，被害人陳賡聰之車頭全毀、前擋風玻璃完全龜裂之毀損
      狀況，堪認兩車撞擊力道之強大，兩車之速度非低之情形
      假設，則以被告甲○○○之時速為四十公里，被害人陳賡
      聰之時速假設為速限之五十公里計算，則被告甲○○○僅
      有二點四秒之時間以資因應《計算方式：（40＋50）×10
      00（公尺）/60【一小時為六十分鐘】＝60 【兩車相距為
      六十公尺】/X【應變時間】，X＝0．04分；即二點四秒》
      ，則以本案被告甲○○○在二點四至五點四秒之時間內，
      將車輛往內側車道方向偏離閃避，此據現場照片顯示被告
      甲○○○車頭已呈四十五度之角度偏向內側車道，足稽被
      告甲○○○在面對被害人陳賡聰直駛前來之舉措，已為閃
      避之動作，而非置若罔聞地仍向前直行或就地煞停，是認
      被告甲○○○並未在飲酒之情況下，而降低其注意或反應
      能力且並無違反其注意義務之行為，自與刑法第十四條第
      一項規定之構成要件不符。又以前開假設前提推論，被告
      甲○○○所得反應之時間最長僅有五點四秒，在此短暫時
      間中，強求被告甲○○○轉而向右偏向，全然閃避，已屬
      過苛，更何況上述迴避動作，實無確證足認得以防免本案
      車禍憾事之發生，是以被告甲○○○固有酒後駕車之舉措
      ，然依本案所現存之全部證據以觀實難遽認被告甲○○○
      有何過失之行為，因此公訴人以被告甲○○○於向左偏向
      後，發現內側車道有來車後，未立即向右偏向，顯係因被
      告甲○○○酒後駕車所導致反應能力減低，而認被告甲○
      ○○酒後駕車自有過失，尚乏證據。
（四）本案經送請臺灣省竹苗區車輛行車事故鑑定委員會鑑定及
      臺灣省汽車肇事覆議鑑定委員會覆議結果，二者鑑定結果
      均認：「伍、肇事分析：１、陳賡聰酒精濃度過量駕駛自
      小客車沿中華路６段由北往南方向行駛北上車道，因逆向
      行駛與張宜酒精濃度過量所駕駛之自小客車發生撞擊。２
      、甲○○○酒精濃度過量駕駛自小客車沿中華路６段由南
      往向行駛外側車道，突遇陳賡聰酒精過量所駕駛之自小客
      車逆向駛至，因措手不及而與其發生撞擊。．．．柒、鑑
      定意見：１、陳賡聰酒精濃度過量駕駛自小客車逆向行駛
      為肇事原因。２、甲○○○駕駛自小客車措手不及無肇事
      因素，但酒精濃度過量駕駛有違規定。」，有臺灣省竹苗
      區車輛行車事故鑑定委員會九十四年八月二十二日竹苗鑑
      940363字第0945302833號、臺灣省車輛行車事故覆議鑑定
      委員會九十四年十月十七日府覆議字第0940100669號鑑定
      意見結果在卷可憑（見本院卷第十七至二十、三五頁），
      是以依前開鑑定及覆議鑑定結果，亦均認被告甲○○○就
      本案車禍事故之發生無肇事因素。
五、綜上所述，被告甲○○○固有酒後駕車之違規行為，惟依公
    訴人所提證據，被告甲○○○在本案車禍發生之際，已為閃
    避之動作，依現有卷證資料，實難認被告甲○○○有何未盡
    注意義務之情事，公訴人於訴訟上之證明，既尚未達於超越
    合理懷疑之確信程度，即難僅以被告甲○○○酒後駕車之舉
    措，即認被害人陳賡聰車禍致死之結果係被告甲○○○所肇
    致，而為不利於被告認定之依據。此外，復查無其他積極證
    據，足認被告確有過失致死之犯行，既不能證明被告犯罪，
    揆諸首揭法條規定及判例意旨，自應諭知被告無罪之判決。
據上論斷，應依刑事訴訟法第二百九十九條、第三百零一條第一
項前段，刑法第一百八十五條之三、第四十一條第一項前段，罰
金罰鍰提高標準條例第二條，判決如主文。
本案經檢察官林忠義到庭執行職務。
中　　華　　民　　國　　94　　年　　11　　月　　30　　日
                         臺灣新竹地方法院第五法庭
                                 審判長法  官  陳健順
                                       法  官  楊惠芬
                                       法  官  劉兆菊
以上正本證明與原本無異。
如不服本判決，應於判決送達後10日內向本院提出上訴狀 (應附
繕本 )，上訴於臺灣高等法院。
中　　華　　民　　國　　94　　年　　12　　月　　2 　　日
                                       書記官  龔紀亞
附錄本案論罪科刑法條
中華民國刑法第185條之3
服用毒品、麻醉藥品、酒類或其他相類之物，不能安全駕駛動力
交通工具而駕駛者，處1年以下有期徒刑、拘役或3萬元以下罰金
。
